臺灣高等法院臺中分院刑事判決　　　　　民國九十一年度上訴字第六八四號
　　上　訴　人　台灣台中地方法院檢察署檢察官
　　被　　　告　乙○○
　　指定辯護人　本院公設辯護人　甲○○
右上訴人因被告偽造貨幣案件，不服臺灣臺中地方法院中華民國九十一年三月十四日
第一審判決（民國九十年度易字第三五五七號，起訴案號：臺灣臺中地方法院檢察署
民國九十年度偵字第一四一四六號），提起上訴，本院判決如左：
    主  文
原判決撤銷。
乙○○無罪。
    理  由
一、公訴意旨略以：被告乙○○（下稱被告）於民國（下同）九十年七月十九日，夥
    同案外人楊炎富（由檢察官另行分案偵辦），向案外人林麗蘭承租位於台中市○
    ○區○○路八五○號房屋為住處後，被告竟意圖供行使之用，在不詳處所，向不
    詳之人收受偽造之新台幣（下同）一千元紙鈔七張及五百元紙鈔一張，並將該八
    張偽鈔藏放於上址承租處其所居住之房間內。嗣於同年八月六日二十二時三十分
    許，經警在上址當場查獲，並扣得偽造之一千元紙鈔七張及五百元紙鈔一張，因
    認被告涉犯刑法第一百九十六條第二項之收集偽造通用紙幣罪嫌云云。
二、按犯罪事實應依證據認定之，無證據不得推定其犯罪事實；不能證明被告犯罪或
    其行為不罰者，應諭知無罪之判決，刑事訴訟法第一百五十四條、第三百零一條
    第一項分別定有明文。又事實之認定，應憑證據，如未能發現相當證據，或證據
    不足以證明，自不能以推測或擬制之方法，以為裁判基礎；另認定犯罪事實應依
    證據，為刑事訴訟法所明定，故被告否認犯罪事實所持之辯解，縱屬不能成立，
    仍非有積極證據足以證明其犯罪行為，不能遽為有罪之認定，最高法院四十年度
    台上字第八十六號及三十年度上字第一八三一號著有判例可資參照。
三、公訴人認被告犯有上開罪嫌無非以扣案之偽造一千元紙鈔七張及五百元紙鈔一張
    係在被告租住之房間內查獲為其論據。訊據被告固坦承扣案之偽造紙鈔八紙均係
    為警在其租住之房間內查獲之事實，惟堅決否認有右揭犯行，並辯稱：扣案之偽
    造紙鈔八紙均非伊所有。查獲扣案偽鈔之上開房間係由伊與楊炎富共同居住，在
    警察查獲前開偽鈔之前幾日，楊炎富均有回該房間與伊同住。另在為警查獲前一
    星期左右，伊曾看見楊炎富將該八張偽鈔藏在床舖之草蓆下面，故該八張偽鈔應
    是楊炎富所有云云。經查：
（一）扣案之千元紙鈔七張及五百元紙鈔一張，經送中央印製廠鑑定結果均屬偽造之
      紙鈔，有中央銀行發行局九十年八月三十日（九○）台央發字第○三○○四六
      二二○號函在卷可稽。又扣案之該八紙偽鈔均係在被告租住之房間內為警查扣
      ，已為被告所是認，固屬實情。
（二）惟查被告上開租屋處除被告居住外，尚供楊炎富、許素琴、陳錫淮等人使用，
      除據被告於警訊、偵查、審理時迭述明確外，並經證人林麗蘭、許素琴、陳錫
      淮於警訊、偵查時分別證述在卷，即證人林麗蘭證稱，該租屋處，係楊炎富帶
      人前來看過後，楊炎富簽立房屋租賃契約書，並有該租賃契約書附卷可證，證
      人許素琴於警訊證謂，我去住四天而已，被告已在房間內居住，查扣之偽鈔不
      知何人所有，亦不知在何處查扣，偵查時亦證述，楊炎富亦在該租屋處進進出
      出，證人陳錫淮於警訊證稱我僅借宿一晚，該處是朋友楊炎富的，楊炎富帶我
      去該處後就走各等語（見偵查卷第廿六、廿九、四九、五三、五四、六一、七
      五頁）。該等人縱非經常住於該處，然至少可證上開被告租屋處，除被告外，
      其他人亦得自由進出，則雖右開偽鈔係查扣自被告所睡之床墊下，但仍無法以
      此即當然認定該偽鈔確係被告所有，從而本件為警查扣之偽鈔，被告否認為其
      所有，又無其他證據足以佐證之情況下，即不能僅以其係查扣自被告所睡之床
      墊下，推斷屬被告所有或持有。
（三）依起訴事實所載，告訴人係以被告「意圖供行使之用，向不詳之人收受上開偽
      造之偽鈔八張」，應係指被告涉犯刑法第一百九十六條第一項之意圖供行使之
      用而收集偽造紙幣罪嫌，但其所起訴之法條，則為同法第二項之收受後方知為
      偽造紙幣而行使或交付罪，應認亦有依此追訴之意，法院亦應併予審理。而上
      開偽造之紙鈔既不能認定係被告所有或持有，已如上述，自亦無從認定其有意
      圖供行使之用，而收受該偽鈔之情，自與上開意圖供行使之用而收集偽造紙幣
      罪之構成要件不合，不能律以該罪責。又上開收受後方知為偽造紙幣罪，須有
      收受後更進而有行使或交付之行為為要件，右開偽鈔既在被告租屋處房間內床
      墊下查扣，被告顯無行使或交付該偽幣情事，是亦不能以收受後方知為偽造紙
      幣罪相繩。
（四）綜上，被告被訴犯罪尚屬不能證明，應為被告無罪之諭知。
四、原審亦認不能證明被告犯罪，而為被告無罪之判決，固非無見，惟原審係認定右
    開八張偽鈔係被告所有，核與實情不合，尚有瑕疵，公訴人上訴意旨，指摘原審
    為無罪之判決不當，雖無理由，但原判決既有此瑕疵，仍應由本院將原判決撤銷
    改判，仍為被告無罪之諭知。
五、據上論斷，應依刑事訴訟法第三百六十九條第一項前段、第三百六十四條、第三
    百零一條第一項，判決如主文。
本案經檢察官丙○○到庭執行職務。
中      華      民      國    九十一     年      六       月    十九    日
                                   臺灣高等法院臺中分院刑事第一庭
                                         審判長法  官  陳  紀  綱
                                               法  官  方  艤  駐
                                               法  官  陳  登  源
右正本證明與原本無異。
檢察官得上訴。
如不服本判決應於收受送達後十日內向本院提出上訴書狀，其未敘述上訴之理由者並
得於提起上訴後十日內向本院補提理由書（均須按他造當事人之人數附繕本）。
                                         書記官  林  桂  鳳
中      華      民      國    九十一     年      六       月   二十一   日
                                                                        Ｆ
